【裁判字號】    86,易,3238
【裁判日期】    891206
【裁判案由】    偽造文書
【裁判全文】
臺灣屏東地方法院刑事判決                        八十六年度易字第三二三八號
    公  訴  人  台灣屏東地方法院檢察署檢察官
    被      告  甲○○
    被      告  乙○○
右列被告因偽造文書案件，經檢察官提起公訴（八十四年度偵字第四二０八號），本
院判決如左：
     主  文
甲○○、乙○○均不受理。
     理  由
一、公訴意旨略以：被告甲○○係屏東市○○路一一五號榮生外婦產科診所（下稱榮
    生診所）之負責人，被告乙○○自民國七十五年二月間起至七十七年八月間止，
    在榮生診所擔任總務主任，負責開立發票及收據等事務，均為從事業務之人，詎
    其等為使求診之病患能溢領保險費，或使病患與人和解時能獲得較高賠償額，竟
    共同基於偽造文書之概括犯意，而於七十五年三月間起至七十七年三月間止，明
    知許慶參、周俊傑及周碩尉等人所支付之醫療費用較低，乃故意提高金額登載於
    其業務上作成之收據，足以生損害於保險公司或他人，因認被告二人共同涉犯刑
    法第二百十五條之業務登載不實罪嫌等語。
二、按案件曾為不起訴處分或撤回起訴，而違背第二百六十條之規定再行起訴者，應
    諭知不受理之判決，刑事訴訟法第三百零三條第四款定有明文。
三、經查：被告甲○○、乙○○前因偽造文書案件，經台灣屏東地方法院檢察署檢察
    官偵查終結，並為不起訴處分（八十二年度偵字第二六七一號、第四七六五號）
    ，其處分理由略以：（一）被告乙○○原係被告甲○○僱請之助理，後因二人相
    處有糾紛，被告乙○○乃遭解僱，此為被告乙○○、甲○○所不否認，而事後二
    人即訴訟不斷，即二人從此便有怨隙，則共同被告乙○○之陳述，是否可採，有
    無挾怨報復之情形，均非無審究之餘地，故其陳述在無其他積極證據可佐時，尚
    難遽以採信。（二）卷附醫療費用明細表，包括病患周碩尉、黃雪娟、周俊傑、
    林相標、郭鍾運妹等各二張，邱淑美一張，計十一張，而共同被告乙○○供稱二
    張明細表中，較低者係真實的，較高者係偽造的，經調查結果，因榮生外婦產科
    診所之病歷表已遺失，且該診所亦歇業，故無法由病歷表得知上開病患之住址，
    以傳訊查明之，經向屏東縣警察局索取口卡片，僅有周碩尉、周俊傑二人有住址
    可傳訊查明。而周碩尉係在七十六年間，遭屏東縣警察局警員林榮田駕駛巡鑼車
    撞傷，在榮生外婦產科診所治療，業據證人周碩尉、林榮田證述無訛，復有屏東
    縣警察局八十二年六月二十五日屏警交字第二九五九二號函足憑，又證人周碩尉
    在榮生外婦產科診所治療之費用共新台幣（下同）三萬一千元，且係證人林榮田
    向台灣產物保險公司申請理賠第三人意外險保險金，再由林榮田持台灣產物保險
    公司簽發之支票給付醫療費，此據證人周碩尉、林榮田證述甚詳，復有台灣產物
    保險公司八十二年七月二十八日屏業字第０一四號函可稽，並有附件領款收據、
    台灣產物保險公司檢送支票明細表、台灣產物保險公司參與和解成立之和解書足
    按，則移送機關移送所附較高之三萬一千元醫療費明細表應係真實，又參以證人
    周碩尉受傷就診，醫療費用均由證人林榮田處理，周碩尉並未參與，且證人林榮
    田、周碩尉之和解金額亦與此相同，則並無為使病患獲得較高保費而偽造醫療費
    用明細表之情形，共同被告乙○○之供述已有疑問，且醫療費用既係由林榮田親
    自繳交診所，並非交給周碩尉，則周碩尉亦無可能持假造較高醫療費，俾能獲得
    最高賠償額之可能，是共同被告乙○○所稱為使病患與人和解時獲得較高賠償額
    亦屬無據。另周俊傑部分，係其騎乘腳踏車車禍至榮生外婦產科診所就診，醫療
    費用由其母郭海棠付清，共支付十一萬多元，已據證人周俊傑、郭海棠證述在卷
    ，其醫療費金額與卷附二張明細表較高之十一萬九千五百八十元相符，並無法證
    明有何不實等情，此均經本院調取上開偵查卷閱明屬實。再核本件檢察官起訴之
    證據，其中關於證人李媚華固證稱（參本院八十一年度自字第五三號刑事卷之八
    十一年十二月二十九日審判筆錄）：因榮生診所無公、勞保，病患會要求我們多
    開些，可向保險公司領取保費，此種情形均由被告甲○○指示辦理，因此會有一
    個病患有二張收據之情形等語，然細繹上開卷證資料，並未就上開病患周碩尉、
    周俊傑之收據提示證人李媚華，從而並無法確悉該等收據即係應病患提高金額之
    要求所開立，且該證據亦係檢察官為上開不起訴處分（八十二年八月二十五日）
    前即已存在，並非係於不起訴處分確定後之「新證據」；另證人許慶參於八十二
    年六月十六日亦曾在台灣高等法院高雄分院審理時（八十二年度上訴字第一五一
    一號）到庭證述，則關於證人許慶參之證述及醫療費用明細表，亦均係在上開不
    起訴處分確定前即已存在，從而本件檢察官據以起訴之證據資料，均在上開不起
    訴處分前即已存在，故本件係在無「新證據」之情況下再行起訴。
四、參以被告乙○○前亦曾被訴偽造文書等罪嫌（本院八十一年度自字第五三號），
    嗣經台灣高等法院高雄分院、台灣最高法院歷次審理（台灣高等法院八十二年度
    上訴字第一五一一號、八十三年度上更一字第一二九號、八十五年度上更二字第
    三０七號、八十七年度重上更三字第二一號、最高法院八十三年度台上字第０二
    一九八號、八十五年度台上字第０四三九二號、八十七年度台上字第０一二０五
    號、八十九年度台上字第００一八二號），被告乙○○終經無罪判決確定，此亦
    經本院調取上開刑事卷宗閱明無訛；又本件漏稅案係被告乙○○之父施性忠前往
    被告甲○○所經營之醫院時，乘機竊取病歷表及收據存根正本再影印，持向財政
    部檢舉被告甲○○漏稅，此據證人即被告乙○○之父施性忠於台灣高等法院高雄
    分院審理時陳稱：「七十七年間時，我去榮生診所交涉金錢之事（按雙方有姻親
    關係），在那裏住幾天，當時我兒子在那裏工作，於是我想他（指被告甲○○）
    如果不還我錢，我要報復，我就拿診斷書及收據（正本）去影印，準備他房子不
    還我時報復用的，房子有三千多萬元，我欠他一百多萬元，房子只是暫時過戶他
    的名字，他不移轉還我，房子是我在使用」、「漏稅案是我檢舉的，檢舉書是我
    寫的，我親自拿到台北財政部檢舉的」等語，又檢舉書確係以施性忠名義檢舉，
    此觀該檢舉書與證人施性忠當庭書寫之筆跡相符，均信而有徵，故該等收據已有
    移花接木之情況，惟此應由施性忠自負其責；另證人許慶參係骨折患者，於七十
    七年二月二十三日進入榮生診所住院開刀治療，於同年三月十五日自動出院，有
    榮生診所七十七年三月十九日出具之診斷證明書在卷可稽，則許慶參住院期間係
    自七十七年二月二十三日起至同年三月十五日止，其醫療費用應核算至七十七年
    三月十五日，是被告乙○○於七十七年三月十九日簽發收據之金額六萬二千六百
    元，自然較被告甲○○簽發收據（核算自七十七年二月二十三日起至同年月二十
    五日止）之金額四萬九千五百八十元為高，亦屬正常，均難謂被告有何偽造醫療
    費用收據之情事，證人許慶參供稱榮生醫院僅交付收據一張，即與事實不符等情
    ，亦經本院調取台灣高等法院高雄分院八十七年度重上更（三）字第二一號刑事
    卷閱明屬實。綜上所述，本件係就同一犯罪事實於不起訴處分後，於未有「新證
    據」之情況下再行起訴，且被告乙○○已經無罪判決確定，又無何積極證據足佐
    被告二人有偽造文書之犯意連絡與行為分擔，揆諸前揭規定，自應就被告二人為
    不受理之判決。
據上論斷，應依刑事訴訟法第三百零三條第四款、第三百零七條，判決如主文。
中      華      民國      八十九      年      十二    月    六    日
                                      臺灣屏東地方法院刑事第一庭
                                          法  官    蕭世昌
右正本證明與原本無異。
對於本判決如有不服應於收受送達後十日內向本院提出上訴書狀上訴於台灣高等法院
高雄分院並按他造當事人之人數附具繕本。
                                          書記官   曾文玲
中      華      民      國      八十九      年      十二    月    六    日


司法院資訊處製作；財團法人民間司法改革基金會備份。
